【裁判字號】    88,交上訴,2220
【裁判日期】    890531
【裁判案由】    遺棄等
【裁判全文】
臺灣高等法院臺中分院刑事判決                八十八年度交上訴字第二二二○號
    上  訴  人
    即  被  告  丁○○
右上訴人因遺棄等案件，不服台灣苗栗台地方法院八十八年度訴字第一八一號中華民
國八十八年八月二十四日第一審判決（起訴案號：台灣苗栗地方法院檢察署八十七年
度偵字第五二四六號）提起上訴，本院判決如左：
    主  文
上訴駁回，丁○○緩刑參年。
    事  實
一、丁○○於民國（下同）八十七年十月二十九日上午十一時三十分許，駕駛車號Ｈ
    二─四六八八號自小客車，沿苗栗縣苗栗市○○路由東往西方向行駛，行經無號
    誌之該路與和平路口時，本應注意汽車行駛時，駕駛人應注意車前狀況，並隨時
    採取必要之安全措施，且車行至無號誌之交岔路口時，支線道車應暫停讓幹線道
    車先行，而依當時情形又無不能注意之情事，竟疏於注意，未注意車前況狀，且
    於該路口未暫停讓幹線道車先行，因而撞及戊○○所騎乘沿和平路由南往北方向
    騎乘，亦疏未注意車前狀況之ＳＢＶ─二五九號輕機車，致戊○○人車倒地，並
    受有頭部外傷併腦震盪、左下肢挫傷瘀血及左肘擦傷之傷害，而當場昏厥，已成
    無自救能力之人，丁○○明知依道路交通管理處罰條例第六十二條第一項駕駛汽
    車肇事致人受傷，應即採取救護或其他必要措施，並向警察機關報告，不得駛離
    ，丁○○竟另行基於遺棄之故意，僅停車由乘客即其員工乙○○下車，向戊○○
    及其女兒己○○稱係戊○○撞上渠等車子，並要求將機車拉至路旁，旋即上車與
    丁○○駕車離去，而未履行依法令應採取之保護措施。
二、案經戊○○訴由苗栗縣警察局苗栗分局報請台灣苗栗地方法院檢察署檢察官偵查
    起訴。
    理  由
一、訊據上訴人即被告丁○○固不否認有於右開時、地駕車與被害人戊○○發生事故
    之事實，惟矢口否認有何過失傷害、遺棄犯行，並辯稱略以：是對方戊○○騎機
    車撞到伊車，車禍發生後伊有促乙○○下車去看對方情形，乙○○下車後有將戊○○扶起，戊○○並未流血及受傷，並一直說失禮，結果戊○○的家人出來叫罵
    ，乙○○就向伊說戊○○的家人在吵，我們走算了，伊便開車離開，伊並無何過
    失傷害或遺棄之行為可言云云，惟查，右揭犯罪事實，業經被害人戊○○指訴綦
    詳，並經戊○○之女己○○證述屬實，況參酌告訴人戊○○車禍後受有頭部外傷
    併腦震盪等傷，有診斷証明書在卷可稽，並經證人丙○○到庭證述屬實，是告訴
    人於偵查中陳稱：車禍後伊即當場昏厥等語，應屬可信，又縱告訴人未曾完全昏
    厥，依其上開傷勢，當場亦不可能對被告丁○○等人一直稱失禮之情，此外並有
    道路交通事故調查報告表、現場及車損照片多幀、診斷證明書二紙附卷足憑；按
    汽車行駛時，駕駛人應注意車前狀況，並隨時採取必要之安全措施，且車輛行至
    無號誌之交岔路口時，支線道車應暫停讓幹線道車先行，道路交通安全規則第九
    十四條第三項、第一百零二條第二款分別定有明文；被告丁○○駕車原應注意上
    開規定，依當時情況，又無不能注意之情形，竟貿然前進致發生車禍，其有過失
    甚明，而為肇事主因，且經送台灣省竹苗區車輛行車事故鑑定委員會鑑定及台灣
    省車輛行車事故覆議委員會覆議結果，均持相同看法，有台灣省竹苗區車輛行車
    事故鑑定委員會八十八年四月二十二日竹鑑字第八八二七四號鑑定意見書及台灣
    省車輛行車事故覆議委員會府覆議字第八九○一一八號函附卷可稽，是告訴人戊○○之受傷與被告丁○○之過失有相當因果關係。又汽車駕駛人，駕駛汽車肇事
    致人受傷或死亡，應即採取救護或其他必要措施，並向警察機關報告，不得駛離
    ，道路交通管理處罰條例第六十二條第一項定有明文，本件戊○○遭被告撞擊後
    ，既受有頭部外傷併腦震盪之傷害，顯已喪失維持其生存所必須之能力，而為無
    自救力之人，被告卻未對被害人為任何依法令應採取之保護措施，其有遺棄之故
    意亦明矣！綜上所述，被告丁○○上開所辯顯係畏罪卸責之詞，不足採，本件事
    證明確，被告犯行洵堪認定。
二、核上訴人即被告丁○○所為，係犯刑法第二百八十四條第一項之過失傷害罪及同
    法第二百九十四條第一項之遺棄罪。被告所犯上述二罪，犯意個別，行為互殊，
    應分論併罰，公訴人認被告所為上開二罪間，係裁判上一罪關係，似有誤會。原
    審法院適用刑法第二百八十四條第一項前段、第二百九十四條第一項、第五十一
    條第五款，罰金罰鍰提高標準條例第一條前段之規定並審酌被告過失程度之輕重
    、被害人戊○○亦應負過失責任、被告犯罪否認犯行等一切情狀，就過失傷害人
    部分量處有期徒刑肆月；又對於無自救力之人，依法令應保護，而不為其生存所
    必要之保護部分量處有期徒刑柒月。應執行有期徒刑玖月。認事用法俱無不合，
    量刑亦稱妥適，被告等上訴意旨否認犯罪，空言指摘原判決不當，並無可取，為
    無理由，應予駁回。末查被告未曾受有期徒刑以上刑之宣告，有卷內前科表可查
    ，且已與被害人達成民事上和解，被害人亦表示不願追究，經此偵審教訓，應知
    警惕諒無再犯之虞，本院認所宣告之刑，以暫不執行為適當，併諭知緩刑參年，
    以勵自新。
據上論結應依刑事訴訟法第三百六十八條、刑法第七十四條第一款判決如主文。
本案經檢察官甲○○到庭執行職務。
中      華      民      國    八十九     年      五       月   三十一   日
                                  臺灣高等法院臺中分院刑事第四庭
                                        審判長法  官  洪  耀  宗
                                              法  官  劉  登  俊
                                              法  官  吳  重  政
右正本證明與原本無異。
過失傷害罪部分不得上訴。其餘得上訴。
如不服本判決應於收受送達後十日內向本院提出上訴書狀，其未述上訴之理由者並
得於提起上訴後十日內向本院補提理由書（均須按他造當事人之人數附繕本）。
                                        書記官  林  水  濱
中      華      民      國    八十九     年      六       月     二     日
附錄：本案論罪科刑法條全文
刑法第二百八十四條第一項：因過失傷害人者，處六月以下有期徒刑、拘役或五百元
以下罰金。致重傷者，處一年以下有期徒刑、拘役或五百元以下罰金。
刑法第二百九十四條第一項：對於無自救力之人，依法令或契約應扶助、養育或保護
，而遺棄之，或不為其生存所必要之扶助、養育或保護者，處六月以上五年以下有期
徒刑。
                                                                        Ｆ


司法院資訊處製作；財團法人民間司法改革基金會備份。
